【裁判字號】    99,台上,2574
【裁判日期】    990429
【裁判案由】    違反槍砲彈藥刀械管制條例
【裁判全文】
最高法院刑事判決            九十九年度台上字第二五七四號
上  訴  人  甲○○
上列上訴人因違反槍砲彈藥刀械管制條例案件，不服台灣高等法
院中華民國九十七年四月二十九日第二審判決（九十七年度上訴
字第八三０號，起訴案號：台灣新竹地方法院檢察署九十六年度
偵字第三七四五號），提起上訴，本院判決如下：
    主  文
上訴駁回。
    理  由
按刑事訴訟法第三百七十七條規定，上訴於第三審法院，非以判
決違背法令為理由，不得為之。是提起第三審上訴，應以原判決
違背法令為理由，係屬法定要件。如果上訴理由書狀並未依據卷
內訴訟資料，具體指摘原判決不適用何種法則或如何適用不當，
或所指摘原判決違法情事，顯與法律規定得為第三審上訴理由之
違法情形，不相適合時，均應認其上訴為違背法律上之程式，予
以駁回。本件上訴人甲○○上訴意旨略稱：(一)、科刑判決書，須
先認定犯罪事實，然後於理由內說明其認定犯罪所憑之證據，方
足以論罪科刑。本件原判決於事實欄載明「甲○○明知可發射子
彈具有殺傷力之槍枝及具有殺傷力之子彈，係屬管制槍、彈，未
經主管機關許可，不得寄藏，仍於民國九十六年五月三十日，在
其服務之新竹市○○路鑫典汽車修理廠內，受友人委託，代為保
管、寄藏具有殺傷力之打火機型手槍一支（槍枝管制編號：00
00000000）、具有殺傷力之上揭手槍用子彈一顆，及不
具殺傷力之該手槍用子彈六顆（此部分不構成犯罪），而未經許
可，攜回藏放在其同市○村路三００巷八號之住處三樓房間衣櫥
內。嗣於同年六月十五日中午，經警查獲」等情。但上開之「手
槍」究屬槍砲彈藥刀械管制條例第四條第一款所列之何類型槍枝
，原審未加查明釐清，遽行判決，自不足為適用法律之依據。(二)
、證據雖已調查而其內容尚未明瞭者，即與未經調查者無異，如
遽行判決，仍屬應於審判期日調查之證據未予調查。原審依據內
政部警政署刑事警察局將扣案之七顆子彈裝填送鑑槍枝實際試射
，其中一顆可擊發，其餘六顆實際試射時因動能不足，認不具殺
傷力之槍彈鑑定書，為其論罪之部分證據。上開槍彈鑑定書並未
就槍、彈之動能為具體之認定，致上開槍、彈是否具有殺傷力之
事實不明，原審未命為補充之鑑定，即與未經調查者無異。(三)、
犯本條例之罪，於偵查或審判中自白，並供述全部槍砲、彈藥、
刀械之來源及去向，因而查獲或因而防止重大危害治安事件之發
生者，減輕或免除其刑，為槍砲彈藥刀械管制條例第十八條第四
項所明定。查上訴人於已供承上開槍、彈為薛毓麟所交付，並因
上訴人之供述，使薛毓麟未經許可持有上開槍、彈犯行，經台灣
新竹地方法院於九十七年二月十八日，以九十六年度訴字第八十
八號刑事判決判刑在案，原審未適用上開法條之規定減輕或免除
其刑，同有判決不適用法則之違誤云云。
惟查原審認定上訴人有原判決所載未經許可，寄藏可發射子彈具
有殺傷力之改造槍枝及具有殺傷力子彈之犯行，係以上訴人於原
審審理時坦承上情不諱，並有扣案之槍、彈足憑，並參酌內政部
警政署刑事警察局之槍彈鑑定書等證據，予以綜合判斷，而維持
第一審法院依想像競合犯、槍砲彈藥刀械管制條例第八條第四項
、及第十二條第四項之規定，從一重論處上訴人未經許可寄藏可
發射子彈具有殺傷力之改造槍枝罪刑之判決，駁回上訴人在第二
審之上訴，已詳其所憑證據及認定之理由，所為論斷均有卷存
證據資料可考。並以上訴人辯稱：綽號「阿凱」之友人所寄託之
槍、彈體積甚小，且夾雜於背包內，而無違禁物之認識，無犯罪
故意云云，但以上訴人於第一審審理中已坦承其收受友人之背包
時，即知悉背包內藏有槍、彈等語，認上開辯解為無足採信，於
理由中詳加說明與指駁。按證據之取捨，屬於事實審法院之職權
，其取捨苟不違背經驗法則或論理法則，即不容其任意指為違法
，而據為上訴第三審之適法理由。查本件第一審判決事實欄已詳
載上訴人未經許可，寄藏其他可發射子彈具有殺傷力之槍枝之罪
行，原審亦認定上訴人所寄藏者為其他可發射子彈具有殺傷力之
槍枝，並適用槍砲彈藥刀械管制條例第八條第四項之規定，予以
論罪科刑（見原判決第五頁第十三行起），尚無所指犯罪事實記
載不明，致無從判斷法律適用當否之疑義。又刑事訴訟採實質真
實發現主義，審理事實之法院應自行調查證據，本其心證而為事
實之判斷，不受他案判決之拘束。查上訴人雖供承其收受薛毓麟
（綽號「阿凱」）之槍、彈而代為保管、寄藏等語。但原審自行
調查證據之結果，認上訴人所指薛毓麟之身高約一百六十八公分
、微胖、年約二十七、八歲，核與台灣新竹看守所函送該所衛生
科於九十六年十月二十六日所載薛毓麟之病歷資料所載「六十五
年六月十九日生、身高一百七十四公分、體重九十公斤」等情不
符，而不予採信，自不受他案判決之拘束。原審更查無證據足以
證明上訴人之供出槍、彈，為查獲薛毓麟持有槍、彈之原因，而
未適用槍砲彈藥刀械管制條例第十八條第四項所明定減、免其刑
規定，即無判決不適用法則之違誤。至扣案之槍、彈，經內政部
警政署刑事警察局以最精確之實際射擊方式為槍、彈殺傷力之鑑
別，此與以槍、彈動能之大小為認定槍、彈有無殺傷力之鑑定方
法有別，原審未命為無益槍、彈動能之鑑定，即難指為調查職責
未盡。上訴意旨無非就原審採證認事職權之適法行使，及原判決
已說明之事項為任意指摘，核與法律規定得為第三審上訴理由之
違法情形，不相適合，其上訴為違背法律上之程式，應予駁回。
據上論結，應依刑事訴訟法第三百九十五條前段，判決如主文。
中    華    民    國  九十九  年    四    月  二十九  日
                      最高法院刑事第五庭
                          審判長法官  陳  正  庸
                                法官  林  秀  夫
                                法官  宋      祺
                                法官  陳  祐  治
                                法官  林  瑞  斌
本件正本證明與原本無異
                                      書  記  官
中    華    民    國  九十九  年    五    月    四    日
                                                      v

司法院資訊處製作；財團法人民間司法改革基金會備份。
